【裁判字號】    97,交抗,646
【裁判日期】    970731
【裁判案由】    違反道路交通管理處罰條例
【裁判全文】
臺灣高等法院交通事件裁定             97年度交抗字第646號
抗  告  人
即受處分人  甲○○
上列抗告人因違反道路交通管理處罰條例案件，不服台灣新竹地
方法院，中華民國九十七年五月十四日所為裁定（九十六年度交
聲更字第一四號），提起抗告，本院裁定如下：
    主  文
抗告駁回。
    理  由
一、原裁定意旨略以：
  (一)本件抗告人即受處分人甲○○確實有於民國九十五年十二月
    二十四日上午九時二十五分許，持逾期駕駛執照騎乘車牌號
    碼ＨＭＱ－０一一號重型機車之違規行為，此為抗告人所不
    爭執，並有記載抗告人斯時持有之駕駛執照有效期間僅至八
    十八年五月六日之交通部公路總局新竹區監理所新竹市監理
    站九十六年六月十四日竹監新字第０九六三三００九三四號
    函附卷足憑，足認抗告人確有前揭持逾有效期間之駕駛執照
    駕車之事實。
  (二)抗告人原係於上開時間騎乘車牌號碼ＨＭＱ－０一一號重型
    機車行經新竹市○○路時，未依規定兩段式左轉，為在該路
    口執行勤務之新竹市警察局第一分局員警陳彥攔停後舉發
    等情，為抗告人所不否認，亦據證人即新竹市警察局第一分
    局北門派出所之警員警陳彥到庭證述在卷，其復證述：忘
    記當時究竟有無查驗抗告人駕照，抗告人應該有帶駕照，因
    為抗告人若未攜帶駕照，其應會另開一張罰單，但其在當時
    並未注意到抗告人之駕照已逾期等語（見原審交聲更卷第二
    六頁）。而填製開立新竹市警察局市警交字第Ｅ00000
    000號舉發違反道路交通管理事件通知單之新竹市警察局
    第一分局警員黃壬春到庭證稱：本件係因新竹市監理站來文
    給新竹市警察局第一分局交通組表示異議人駕照逾期，交通
    組再開交辦單給我們補製紅單等語（見原審交聲更卷第二一
    頁），並提出交通部公路總局新竹區監理所新竹市監理站九
    十六年一月十七日發文之違反道路交通管理事件移送補件說
    明書影本附卷可憑（見原審交聲更卷第三一頁）。又經原審
    另向交通部公路總局新竹區監理所新竹市監理站查詢結果，
    該站係依違反道路交通管理事件統一裁罰基準及處理細則第
    三十條第一項之規定「前條規定辦理移送之機關，收受舉發
    單送交違反道路交通管理事件後，應審查該事件填記內容是
    否符合規定、附件否齊全；發現不符規定或附信欠缺者，應
    即協調補正後再行移送；其屬填記錯誤者，並應即日通知被
    通知人更正。」，而移請警察機關補正，此有交通部公路總
    局新竹區監理所新竹市監理站九十七年一月三十一日竹監新
    字第０九七００００八六八號函在卷可佐（見原審交聲更卷
    第三八、三九頁），該函文復記載：「道路交通管理處罰條
    例第七條之一民眾檢舉之案件、第十七條汽車不依期限參加
    車輛檢驗、第二十六條職業駕駛人不依規定參加駕駛執照審
    驗及第六十二條汽車駕駛人肇事逃逸等情形，依照處理細則
    第六條第二項規定公路主管機關及警察機關亦可本於職權逕
    行舉發或處理。」，綜合以上二名證人及二份函文內容可證
    ，本件抗告人係因於九十五年十二月二十四日上午九時二十
    五分許騎乘車牌號碼ＨＭＱ－０一一號重型機車行經新竹市
    ○○路時未依規定兩段式左轉，為在該路口執行勤務之新竹
    市警察局第一分局員警陳彥攔停後舉發，警員陳彥疏未
    注意查驗到抗告人之駕照已逾期，故當場僅開立未依兩段式
    左轉之舉發單，而未開立駕照逾期之舉發單，嗣新竹市監理
    站於收受新竹市警察局第一分局北門派出所警員陳彥開立
    之舉發單，發現抗告人之駕照逾期，始於九十六年一月十七
    日再函請新竹市警察局第一分局補開抗告人駕照逾期之舉發
    單，新竹市警察局第一分局始於九十六年一月二十九日補開
    抗告人駕照逾期之舉發單。
  (三)按公路主管及警察機關就其主管業務，查獲違反道路交通管
    理之行為者，應本於職權舉發或處理之，違反道路交通管理
    事件統一裁罰基準及處理細則第六條第二項定有明文。又依
    交通部九十年八月二十九日（90）交路字第０五一四六三號
    函所示：汽車駕駛人經警方攔檢，未能當場出示駕照，被舉
    發「未帶駕照」或「無照駕駛」交通違規案，於裁罰發現其
    駕照已逾有效期限，公路監理機關本於權責另舉發其「持逾
    期駕照駕車」分別處罰。另依交通部八十九年三月二十七日
    （89）交路字第００三一七九號函所示：查民眾於臨檢當場
    未出示逾期之駕照，警察如當場無法查證其駕照是否逾期，
    可能只開立未帶駕照之處罰，然公路主管機關列管該違規案
    件時，應可從電腦查知違規人駕照已逾期之事實，依據「違
    反道路交通管理事件統一裁罰基準及處理細則」第三條規定
    ，二以上違反道路交通管理之行為，應分別處罰，故公路主
    管機關應依職權製單舉發，以杜民眾僥倖心理。本件抗告人
    係因未依規定兩段式左轉而為警攔停後舉發，然警員疏未注
    意查驗到抗告人之駕照已逾期，故當場僅開立未依兩段式左
    轉之舉發單，而未開立駕照逾期之舉發單，嗣新竹市監理站
    於收受舉發單後始發現抗告人之駕照逾期，依上開規定，屬
    公路主管機關之新竹市監理站自得本於權責函請新竹市警察
    局第一分局再舉發抗告人駕照逾期之交通違規，則新竹市警
    察局第一分局依新竹市監理站要求舉發駕照逾期之函文於九
    十六年一月二十九日補開抗告人駕照逾期之舉發單，核屬有
    據。
  (四)另按受處分人，不服第八條主管機關所為之處罰，得於接到
    裁決書之翌日起二十日內，向管轄地方法院聲明異議；又交
    通法庭認為聲明異議無理由者，應以裁定駁回之，道路交通
    管理處罰條例第八十七條第一項、道路交通案件處理辦法第
    十九條，分別定有明文。次按汽車駕駛人，駕駛執照逾有效
    期間仍駕車者，處新臺幣一千八百元以上三千六百元以下罰
    鍰，並禁止其駕駛；駕駛執照應扣繳之，道路交通管理處罰
    條例第二十二條第一項第七款、第二項分別定有明文。又按
    送達，除法規另有規定外，由行政機關依職權為之；送達由
    行政機關自行或交由郵政機關送達；由郵政機關送達者，以
    一般郵遞方式為之，但文書內容對人民權利義務有重大影響
    者，應為掛號；文書由行政機關自行送達者，以承辦人員或
    辦理送達事務人員為送達人；其交郵政機關送達者，以郵務
    人員為送達人；前項郵政機關之送達準用依民事訴訟法施行
    法第三條訂定之郵政機關送達訴訟文書實施辦法；送達，於
    應受送達人之住居所、事務所或營業所為之；於應送達處所
    不獲會晤應受送達人時，得將文書付與有辨別事理能力之同
    居人、受僱人或應送達處所之接收郵件人員；送達，不能依
    前二條規定為之者，得將文書寄存送達地之地方自治或警察
    機關，並作送達通知書二份，一份黏貼於應受送達人住居所
    、事務所、營業所或其就業處所門首，另一份交由鄰居轉交
    或置於該送達處所信箱或其他適當位置，以為送達；前項情
    形，由郵政機關為送達者，得將文書寄存於送達地之郵政機
    關，行政程序法第六十七條、第六十八條、第七十二條第一
    項、第七十三條第一項、第七十四條亦分別定有明文。本件
    舉發通知單係按抗告人之戶籍地址「新竹市○○里○○街一
    六巷一弄八號」郵寄，因「未獲會晤本人亦無受領文書之同
    居人、受雇人或應送達處所之接收郵件人員」，於九十六年
    二月六日將該舉發通知單寄存送達於新竹南勢郵局，並作送
    達通知書二份，一份黏貼於抗告人住所門首，另一份置於抗
    告人住所信箱或其他適當位置，以為送達等情，有新竹市警
    察局第一分局九十六年六月五日竹市警一分五字第０九六０
    ０一一五六五號函、送達證書影本各一份附卷足憑（見原審
    交聲卷第一三、一四頁），復查無積極證據證明郵局人員違
    法捏造前揭合法送達之事實，堪認前開舉發通知單業已向正
    確地址送達，並因合法寄存送達而發生效力。是本件舉發通
    知單之送達程序難認有何瑕疵可指，而生合法送達效力。
  (五)綜上所述，本案事證明確，抗告人既有「駕駛執照逾有效期
    間仍駕車」之違規事實，則原處分機關依上開規定本於權責
    就抗告人上開違規事實，對抗告人依道路交通管理處罰條例
    第二十二條第一項第七款、第二項之規定，裁處抗告人罰鍰
    三千六百元，並扣繳駕駛執照，核無違誤。
二、抗告意旨略以：
  (一)抗告人不服是為何繳交罰鍰後一個月又補制駕照逾期之罰單
    且未送達，是抗告人九十六年二月二十六日繳交駕照逾期之
    罰鍰，才被告知還有一筆罰單未繳不能換照才發現。
  (二)抗告人認為陳彥有到庭作不實之偽證，開罰單員警有偽造
    文書之疑，為何裁決書隻字不提，難道只要穿上警察服裝任
    何人均可開立罰單嗎？又人民有何權利去調查員警？作偽證
    及偽造文書不是刑事案件又是什麼案呢？請問員警所述法官
    百分百認同，抗告人所提告訴完全否決，請問公平正義何在
    ？
三、經查：證人陳彥為新竹市警察局第一分局員警，因執行勤
    務而至該地，與抗告人素不相識，復無仇怨，此為證人陳彥
    所證述在卷，抗告人對此亦未否認，衡情證人陳彥當無
    刻意設詞誣攀構陷抗告人之理，是以證人陳彥於負有具結
    義務並可能受偽證罪處罰之情形下，而於法庭為上揭證言，
    其證言之憑信性應可獲得擔保；復無任何證據足以證明證人
    之證述具有明顯不可憑信之情形，自不得僅因抗告人片面指
    稱而否認其於原審之證詞。又縱抗告人所言「證人陳彥於
    開單時即已知悉其駕照逾期，而未予以舉發」云云為真，此
    亦屬證人陳彥是否應予以行政懲處之情，與本件抗告人於
    駕駛執照逾有效期間仍駕車之違規行為認定無涉。是本件抗
    告為無理由，應予駁回。
據上論結，應依道路交通案件處理辦法第二十六條，刑事訴訟法
第四百十二條，裁定如主文。
中    華    民    國    97    年    7    月    31    日
                刑事第十七庭  審判長法  官  趙功恆
                                    法  官  陳世宗
                                    法  官  陳憲裕
以上正本證明與原本無異。
不得再抗告。
                                    書記官  劉育妃
中    華    民    國    97    年    8     月    5     日


司法院資訊處製作；財團法人民間司法改革基金會備份。
